【裁判字號】    90,訴,36
【裁判日期】    900816
【裁判案由】    違反槍砲彈藥刀械管制條例
【裁判全文】
臺灣臺東地方法院刑事判決                              九十年度訴字第三六號
    公  訴  人  臺灣臺東地方法院檢察署檢察官
    被      告  甲○○
    選任辯護人  吳漢成
右列被告因違反槍砲彈藥刀械管制條例案件，經檢察官提起公訴（八十九年度偵字第
二三二四號），本院判決如左：
    主  文
甲○○連續未經許可，製造可發射子彈具有殺傷力之改造手槍，處有期徒刑伍年肆月
，併科罰金新臺幣陸萬元，罰金如易服勞役，以新臺幣玖佰元即銀元參佰元折算壹日
；扣案仿ＳＭＩＴＨ＆ＷＥＳＳＥＮ廠轉輪手槍壹支（槍枝管制編號：000000
0000號）、仿ＣＯＬＴ廠半自動手槍之改造手槍壹支（槍枝管制編號：0000
000000號）、仿ＢＲＯＷＮＩＮＧ廠半自動手槍之改造手槍半成品壹支（槍枝
管制編號：0000000000號）、鑽孔機壹臺、鑽尾壹支沒收。
被訴持有十字弓部分無罪。
    事  實
一、甲○○基於概括故意，於民國（下同）八十八年八月間某日，在臺中市第一廣場
    內某名稱不詳之商店內，購買不具殺傷力之仿ＳＭＩＴＨ＆ＷＥＳＳＥＮ廠轉輪
    手槍製造之金屬玩具手槍一支，未經許可，在臺東縣臺東市○○路六十五巷十九
    號住處，以鑽孔機、鑽尾換裝槍管，製造可發射子彈具有殺傷力之改造手槍一支
    （槍枝管制編號：0000000000號）；復於九月間某日，在上開商店購
    買不具殺傷力之仿ＣＯＬＴ廠半自動手槍製造之金屬玩具手槍一支，並另行購買
    金屬製造之槍管，亦未經許可，在前開住處，徒手拆卸並換裝槍管，製造可發射
    子彈具有殺傷力之改造手槍一支（槍枝管制編號：0000000000號）；
    繼於八十九年某月間，在上開相同商店內，購買不具殺傷力之仿ＢＲＯＷＮＩＮ
    Ｇ廠半自動手槍外型製造之金屬玩具手槍（槍枝管制編號：000000000
    0號），欲換裝槍管，而將槍枝拆卸，惟因尚未完成，不具殺傷力，而未能得逞
    。嗣八十九年十一月十四日下午四時許，在上址住處，為警搜索查獲，並扣得上
    開改造手槍成品二支、半成品一支、鑽孔機壹臺、鑽尾壹支。
二、案經臺東縣警察局大武分局報請臺灣臺東地方法院檢察署檢察官偵查起訴。
    理  由
壹、有罪部分
一、訊據被告甲○○固坦承有於右揭時、地持有前開槍枝等情，惟矢口否認有何製造
    可發射子彈具有殺傷力之改造手槍之犯行，辯稱：仿ＳＭＩＴＨ＆ＷＥＳＳＥＮ
    廠轉輪手槍製造之金屬玩具手槍買來時已經改造，而仿ＣＯＬＴ廠半自動手槍製
    造之金屬玩具手槍因不能擊發，所以至中壢再買一支金屬槍管，由他人換裝，伊
    並未改造槍枝云云。辯護意旨則稱：扣案經送刑事警察局鑑定之槍枝，並無鏜線
    ，無法擊出子彈，該局僅以性能檢驗法檢測，未以動能測試法測試，遽認有殺傷
    力，顯屬草率之鑑定，難以折服等語。惟查：
（一）右揭事實，業據被告於警訊時坦承：「持有的二支成品手槍‧‧買來時是死心
      ，之後再以雜誌聯絡到賣空心槍管（的人），再以組合變成品‧‧另半成品的
      槍枝也是在台中第一廣場百貨行店面購得三千八百元，買來時槍管是橘色的，
      但又附帶黑色槍管，所以我將槍拆開‧‧」等語（見警卷第二頁），至偵查中
      亦坦稱：「（買回來後在何處改造？）槍先在店裡買八千元，因為槍管塞住，
      過幾天後，又打電話找人買管八千五，我就把槍管換裝上去。」、「（如何換
      槍管？）我把舊槍管換下，裝上新槍管‧‧」等語（見偵查卷第六、七頁）；
      本院調查時亦供稱：「是塑膠管塞住的，卡特四五槍管是我改造的‧‧」等語
      在卷（見本院九十年三月一日訊問筆錄）。又被告表示警訊及偵訊時，精神狀
      態良好，未遭受任何強暴脅迫等情，係本於自由意識下之供述，且衡諸案發時
      之供述較少權衡利害得失，又不易受其他事證之影響，故除非可證明其更異之
      詞與事實更為相符，或其初供係虛偽者，自不得任意捨棄初供不採。
（二）雖被告於本院審理時改稱：當時買卡特槍，就附有一枝金屬槍管，不能擊發，
      之後只買一枝金屬槍管，因為先付錢怕取不到貨，所以到中壢火車站前站拿，
      有一不知名之人知道我坐幾點火車，看我穿甚麼衣服，在廁所幫我換裝後，原
      槍枝內的金屬槍管他就拿走，買回來之後我就沒再動過云云。然查，火車站乃
      都市交通轉運站，往來人潮洶湧，並有鐵路警察巡邏，被告在台中購買槍枝後
      ，因該槍管為道具槍管，竟大費周章至中壢購買金屬槍管，與素不相識之人，
      相約在火車站，對方單憑被告搭火車之時間、所穿衣服之樣式，即願意與之交
      易槍管，實難令人置信，且換裝槍管並非一時之間可以完成，裝置過程中會發
      出明顯之聲響，容易引人注意，此經本院命被告當庭換裝其中仿ＣＯＬＴ廠半
      自動手槍製造之金屬玩具手槍，被告當場拆下彈匣，再將槍管卡榫卸下，拆下
      槍把，將金屬槍管取出，再以相同方法將槍管裝置上去，拆裝過程中數度發出
      明顯之喀擦聲響，前後歷時數分鐘，足見換裝槍枝槍管即使不藉用其他工具，
      亦非短時間內即可完成，且機械摩擦聲音響亮，旁人可輕易聽見，火車站廁所
      係不特定人可隨時進出之公共場所，並無任何隔音設備或遮掩物體，槍枝買賣
      係何等嚴重之事，被告明知持有槍枝係屬違法行為，業據被告自承在卷，焉有
      選擇在開放空間換裝槍管，使人輕易發現之理？顯與常情有違。觀之被告毫不
      思索即換裝槍枝槍管，技巧熟練，步驟清楚，被告既聲稱換裝槍管只需三十秒
      ，又何須假他人之手，透過第三者在火車站之廁所內更換，而逗留該處，增加
      被人發現之風險？此亦與常理不符，參以被告於警訊及偵、審中均供稱所購買
      之玩具手槍係實心、道具手槍，無法發射使用，又自承購買槍枝目的在於防止
      他人尋仇自衛，則被告主觀上顯然具有改造玩具手槍為可發射子彈有殺傷力手
      槍之故意，否則一般玩具手槍如何防衛？而客觀上又具有換裝槍管之認識與技
      能，是被告辯稱其至中壢火車站前取貨並由他人換裝槍管乙節，難認係實情。
（三）扣案仿ＳＭＩＴＨ＆ＷＥＳＳＥＮ廠轉輪手槍製造之玩具手槍，經本院當庭勘
      驗，觀察該槍枝之外形與內部結構，槍枝本體與槍管部分之金屬顏色不同，槍
      管與槍枝間有黏著物附著其上，槍管上方並以卯釘固定，俾使與槍身連結，綜
      觀槍枝整體，顯現多處具有改造痕跡，確係經過製造完成；至另一仿ＢＲＯＷ
      ＮＩＮＧ廠半自動手槍外型製造之玩具手槍部分，其滑套、槍管業已遭被告拆
      解，無法固定於槍身上，此據被告供承在卷，復經送鑑定後固因前開拆解結果
      ，經檢視而認不具殺傷力，有內政部警政署刑事警察局八十九年十一月十五日
      鑑驗通知書及照片一張可考，惟其既已著手拆解製造，雖因尚未完成而不具殺
      傷力，致未能得逞，而屬製造手槍未遂行為，然被告此舉，益徵被告本身具有
      改造槍枝之能力，且已著手實施，客觀上確係將玩具手槍改造成為具有殺傷力
      之手槍無疑，則被告翻異前詞，顯係憑空捏造，圖卸刑責，不足採信。
（四）再查，扣案槍枝經送內政部刑事警察局鑑定結果，其中槍枝管制編號0000
      000000號槍枝，認係仿ＳＭＩＴＨ＆ＷＥＳＳＥＮ廠轉輪手槍製造之金
      屬玩具手槍車通槍管及轉輪彈倉內阻鐵改造而成，經檢視其退子軸及退子器間
      之連接螺紋磨損斷裂，惟仍可將轉輪彈倉固定於槍身上供擊發子彈用，認具殺
      傷力；另一槍枝管制編號0000000000號槍枝，認係由仿ＣＯＬＴ廠
      半自動手槍製造之金屬玩具手槍更換土造金屬槍管改造而成，機械性能良好，
      可擊發適用子彈，認具殺傷力，有內政部警政署刑事警察局八十九年十一月十
      五日刑鑑字第一八一二五七號鑑驗通知書附卷可稽，復經本院再送該局以動能
      測試法鑑定，鑑驗結果認為，管制編號0000000000號改造手槍，經
      實際裝填適用子彈試射，測得其發射速度為每秒三五○公尺，計算其動能為五
      三點九焦耳，單位面積動能為每平方公分一九二點五焦耳；管制編號0000
      000000號改造手槍，經實際裝填適用子彈試射，測得其發射速度為每秒
      三五○公尺，計算其動能為五三點九焦耳，單位面積動能為每平方公分一九二
      點五焦耳，再一次裝填子彈試射，數據亦均相同，亦有該局九十年四月六日（
      九○）刑鑑字第四四七二八號函在卷可參，按殺傷力的標準為在最具威力的適
      當距離，以彈丸可穿透人體皮肉層之動能為準，而依殺傷力之相關數據，根據
      前開刑事警察局對活豬作射擊測試結果，彈丸單位面積動能達每平方公分二十
      四焦耳，則足以穿入豬隻皮肉層；再依日本科學警察研究所之研究結果，彈丸
      單位面積動能達每平方公分二十焦耳，則足以穿入人體皮肉層，此有槍枝殺傷
      力鑑驗說明一紙在卷足憑，本件扣案之管制編號0000000000號、0
      000000000號槍枝之單位面積動能均為每平方公分一九二點五焦耳，
      遠超過前述單位面積動能每平方公分二十焦耳，足見扣案之改造玩具手槍確實
      具有殺傷力，本件事證明確，被告犯行堪以認定。
二、被告改造玩具手槍為可發射子彈具有殺傷力之手槍，核其所為，係犯槍砲彈藥刀
    械管制條例第十一條第一項未經許可製造可發射子彈具有殺傷力之槍枝罪；另被
    告著手改造玩具手槍，雖因手槍製造過程未完成而不具殺傷力，致未能得逞，惟
    被告既已著手製造手槍，應成立未經許可製造可發射子彈具有殺傷力之槍枝未遂
    罪，核其所為，係犯槍砲彈藥刀械管制條例第十一條第五項、第一項之未經許可
    製造可發射子彈具有殺傷力之槍枝未遂罪。被告三次犯行，時間緊接，方法相同
    ，觸犯構成要件相同之罪名，顯係基於概括犯意為之，依連續犯規定論以一罪，
    並依法加重其刑。按同一案件一部起訴，他部不起訴者，經法院審理結果，認不
    起訴部分與起訴部分均有罪，且具有審判不可分之關係者，其起訴之效力，依刑
    事訴訟法第二百六十七條規定，既及於全部，其不起訴處分即失其效力（學者陳
    樸生著刑事訴訟法實務八十七年九月版第三五二頁可資參照），公訴人既已就未
    經許可製造其他可發射子彈具有殺傷力之手槍部分之事實提起公訴，則與此事實
    有連續關係之未經許可製造可發射子彈具有殺傷力之槍枝未遂行為，雖業據公訴
    人為不起訴處分，有該不起訴處分書在卷可按，惟依公訴不可分原則，該不起訴
    處分部分即應認為無效，本院自屬有權審判，再者，此部分亦已告知罪名，且提
    示查獲改造手槍半成品之現場照片、扣押物品清單及刑事警察局鑑驗通知書供其
    辯論，是亦無損及其防禦權，併此敘明。公訴人認上開改造手槍係一行為觸犯數
    罪名，為想像競合犯，容有誤會。又其持有槍枝之低度行為應為製造之高度行為
    所吸收，不另論罪。爰審酌具殺傷力之改造手槍屬高度危險物品，擅自持有並改
    造該物影響社會治安甚鉅，動輒可致人傷亡，被告製造具殺傷力之改造手槍後猶
    執迷不悟，不依法報繳槍枝，擁槍自重，並以持槍為防衛安全之用，顯係置國家
    法律於度外，暨其生活狀況、品行、智識程度、犯罪之動機、目的、手段等一切
    情狀，量處如主文所示之刑，並諭知罰金易服勞役之折算標準。
三、按槍砲彈藥刀械管制條例第十九條第一項對犯同條例第七條、第八條、第十條、
    第十一條、第十二條第一項至第三項、第十三條第一項至第三項之罪，經判處有
    期徒刑者，不問行為人有無預防矯治其社會危險性之必要，一律宣付強制工作三
    年之規定，因限制其中不具社會危險性之受處分人之身體、自由部分，其所採措
    施與所欲達成預防矯治之目的及所需程度，不合憲法第二十三條所定之比例原則
    ，經司法院大法官會議釋字第四七一號解釋認應自該解釋公布之日即八十七年十
    二月十八日起不予適用，而犯該條例第十九條第一項所列舉之罪，應依個案情節
    是否符合比例原則，斟酌刑法第九十條第一項規定要件，依職權宣告保安處分，
    司法院大法官會議釋字第四七一號著有解釋可資參照；而保安處分之措施亦含社
    會隔離、拘束身體自由之性質，其限制人民之權利，實與刑罰同，自應受比例原
    則之規範，使保安處分之宣告，與行為人所為行為之嚴重性、行為人所表現之危
    險性，及對行為人未來行為之期待性相當；另保安處分中之強制工作，旨在對嚴
    重職業性犯罪及欠缺正確工作觀念或無正常工作因而犯罪者，強制其從事勞動，
    學習一技之長及正確之謀生觀念，使其日後重返社會，能適應社會生活，以達教
    化與治療之目的。查本件被告雖非法製造槍枝，惟其從事鐵工行業，尚難謂有遊
    蕩、懶惰成習或以犯罪為常業之情形，參酌上開司法院大法官會議釋字第四七一
    號解釋意旨及刑法第九十條規定，本院認無必要對被告宣付強制工作，爰不另為
    保安處分之諭知，附此敘明。扣案仿ＳＭＩＴＨ＆ＷＥＳＳＥＮ廠轉輪手槍製造
    之金屬玩改造手槍壹支（槍枝管制編號：0000000000號）、由仿ＣＯ
    ＬＴ廠半自動手槍製造之金屬玩具手槍（槍枝管制編號：0000000000
    號）均係違禁物，應依刑法第三十八條第一項第一款宣告沒收；另扣案仿ＢＲＯ
    ＷＮＩＮＧ廠半自動手槍外型製造之玩具手槍（槍枝管制編號：0000000
    000號），不具殺傷力，鑽孔機一台、鑽尾一支，均係供犯罪所用之物，且為
    被告所有，業據被告供陳在卷，爰依刑法第三十八條第一項第二款諭知沒收。
貳、無罪部分
一、公訴意旨另以：被告於七十九年某月間，購買十字弓一枝，藏放在臺東縣臺東市
    ○○路六十五巷十九號住處內，未經許可持有該之十字弓，嗣於八十九年十一月
    十四日下午四時許，在上址為警搜索查獲，並扣得十字弓一枝，認被告涉有槍砲
    彈藥刀械管制條例第十四條第三項未經許可持有十字弓罪嫌云云。
二、按犯罪事實應依證據認定之，無證據不得推定其犯罪事實。又不能證明被告犯罪
    ，應諭知無罪之判決。刑事訴訟法第一百五十四條、第三百零一條第一項分別定
    有明文。本件公訴人指訴被告犯有未經許可持有十字弓罪嫌，無非以被告之自白
    及扣案之十字弓一枝為唯一之論據。訊據被告甲○○固坦承持有上開十字弓等情
    ，惟辯稱該十字弓業已毀損，無法使用等語。經查：扣案之十字弓一枝經送內政
    部警政署鑑定結果，係屬槍砲彈藥刀械管制條例管制之十字弓，惟送鑑驗時缺弓
    臂及弓弦，無法供發射箭矢使用，此有內政部九十年五月四日臺（九○）內警字
    第九○八○六一○號函在卷足憑，則該十字弓雖為前開條例第四條第一項第三款
    之管制刀械，卻因不具備弓臂足以架設箭矢，亦無弓弦可以發射，當不具有射擊
    功能，自無殺傷力可言，從而被告辯稱十字弓已毀損乙節，堪以採信。
三、此外，復查無其他積極證據足資認定被告犯有未經許可持有十字弓罪，自不能僅
    憑被告坦承持有十字弓，即遽認被告有公訴人所指摘之犯行，且扣案之十字弓，
    經鑑定無殺傷力，又無其他證據證明該十字弓為供被告犯罪所用之物，不能證明
    被告犯罪，依法為無罪判決之諭知。至扣案之十字弓一把，無法射擊，業據被告
    供明在卷，送鑑定時已不具殺傷力，已非屬違禁物，亦非供被告犯罪之用，毋庸
    宣告沒收。
據上論斷，應依刑事訴訟法第二百九十九條第一項前段、第三百零一條第一項，槍砲
彈藥刀械管制條例第十一條第一項，刑法第十一條前段、第五十六條、第二十六條前
段、第四十二條第一項、第三十八條第一項第一款、第二款，罰金罰鍰提高標準條例
第二條，現行法所定貨幣單位折算新臺幣條例第二條，判決如主文。
本案經檢察官楊大智到庭執行職務。
中      華      民      國      九十    年      八      月     十六     日
                                        臺灣臺東地方法院刑事庭
                                            法官  廖  建  彥
右正本證明與原本無異。
如不服本判決，應於判決送達後十日內，向本院提出上訴狀（須附繕本）。
「切勿逕送上級法院」
                                            書記官  陳  美  鄉
中      華      民      國      九十    年      八      月     十七     日
附記：
槍砲彈藥刀械管制條例第十一條第一項：
未經許可，製造、販賣或運輸第四條第一項第一款所稱其他可發射金屬或子彈具有殺
傷力之各式槍砲者，處五年以上有期徒刑，併科新臺幣一千萬元以下罰金。


司法院資訊處製作；財團法人民間司法改革基金會備份。
